臺灣桃園地方法院民事判決
110年度訴字第1630號
原      告  陳馨丙  
訴訟代理人  鄭信煌律師
被      告  李賢英  
上列當事人間請求拆屋還地等事件，於民國111年7月20日辯論終
結，本院判決如下：
    主      文
一、被告應將坐落桃園市○○區○○段0000地號土地上如附圖所示編
    號A、B部分之鐵皮屋拆除，並將其坐落土地騰空返還原告及
    其他全體共有人。
二、被告應給付原告新臺幣756元及自民國111年3月27日起至清
    償日止，按週年利率百分之五計算利息；並自民國111年3月
    27日起至返還第一項土地之日止，按月給付原告新臺幣108
    元。　　
三、原告其餘之訴駁回。
四、訴訟費用由被告負擔。
五、本判決第一、二項得假執行。
六、原告其餘假執行聲請駁回。　　
    事實及理由
壹、程序方面：
    按訴狀送達後，原告不得將原訴變更或追加他訴。但請求之
    基礎事實同一者，不在此限，民事訴訟法第255條第1項第2
    款定有明文。查本件原告起訴時以訴外人葉伯紅為被告，聲
    明：㈠被告應將坐落桃園市○○區○○段0000地號土地（下稱系
    爭土地）上如起訴狀附圖所示編號A部分之地上物拆除，並
    將上開土地騰空返還原告及其他全體共有人；㈡被告應給付
    原告新臺幣（下同）34,300元及自起訴狀繕本送達翌日起至
    清償日止，按週年利率百分之五計算之利息；另自民國110
    年8月1日起至返還前項土地之日止，應按月給付原告4,900
    元。嗣原告分別於111年3月7日具狀追加被告李賢英；111年
    7月20日言詞辯論期日當庭撤回對葉伯紅之訴訟，並經葉伯
    紅同意其撤回（本院卷115頁、203頁）後，變更聲明為：㈠
    被告應將如附圖所示編號A（面積72.94平方公尺）、B（面
    積2.25平方公尺）部分之鐵皮屋（合稱系爭建物）拆除，並
    將其所坐落土地騰空返還原告與其他全體共有人；㈡被告應
    給付原告3,686元及自民事變更聲明暨追加起訴狀繕本送達
    之翌日起至清償日止，按週年利率百分之五計算利息；另自
    民事變更聲明暨追加起訴狀繕本送達之翌日起至返還前項土
    地之日止，按月給付原告527元；㈢願供擔保，請准宣告為假
    執行（本院卷203頁）。經核原告變更被告、變更聲明及追
    加假執行之聲請，係基於同一基礎事實，合於上開規定，應
    予准許。
貳、實體部分：
一、原告主張：伊與訴外人陳昌炎為系爭土地之共有人，伊於10
    9年年底發現被告竟未經共有人同意，擅自於系爭土地上搭
    建系爭建物出租予葉伯紅，因而獲有相當於租金之不當得利
    ，以系爭土地之申報地價為公告地價之80％即公告現值每平
    方公尺為2,100元之80％、占用面積75.19平方公尺（72.94平
    方公尺＋2.25平方公尺＝75.19平方公尺）、城市地方房屋租
    金不超過土地申報總價額年息10％及原告應有部分（1/2）為
    計算依據，其每月所受相當於租金之利益為1,053元【計算
    式：每月不當得利金額（2,100元×80％×75.19平方公尺×10％
    ）÷12＝1,053元，元以下四捨五入】，故自110年1月1日起至
    110年7月31日止，7個月共獲有不當得利3,686元（計算式：
    1,053元×1/2應有部分×7月＝3,686元），自民事變更聲明暨
    追加起訴狀繕本送達之翌日起至返還前項土地之日止，每月
    則獲有不當得利527元（計算式：1,053元×1/2應有部分＝527
    元），爰依民法第767條第1項前段、中段、第179條規定提
    起本件訴訟等語，並聲明：如前揭變更後聲明所示。
二、被告則以：伊為原告之母親，伊確有搭建系爭建物出租予葉
    伯紅，對於本件原告之請求，伊不想管了，把鐵皮屋拆掉就
    好了等語置辯。並聲明原告之訴駁回。
三、兩造不爭執事項：
（一）原告為系爭土地之共有人。
（二）附圖所示編號A、B之系爭建物是被告所搭建。
四、得心證之理由：　　
（一）按所有人對於無權占有或侵奪其所有物者，得請求返還之
      。對於妨害其所有權者，得請求除去之，民法第767條第1
      項前段、中段定有明文。次按，當事人對於他造主張之事
      實，於言詞辯論時不爭執者，視同自認，民事訴訟法第28
      0條第1項本文定有明文。查原告主張被告未經共有人同意
      擅自興建系爭建物後，出租予葉伯紅等語，有地籍圖謄本
      、系爭土地登記第一類謄本及現場照片等件附卷為證（本
      院卷13頁、17至31頁、51頁、174至184頁），且經本院履
      勘現場，並囑託桃園市大溪地政事務所人員測量屬實，並
      製有勘驗筆錄及土地複丈成果圖在卷為憑（本院卷91至96
      頁、105頁）。復為被告所不爭執，並表示「把鐵皮屋拆
      掉就好了，我不想管了」等語（本院卷203至204頁），堪
      認原告上開主張屬實，是原告請求被告拆除系爭建物並返
      還所坐落之土地等語，即屬有據。
（二）按無法律上之原因而受利益，致他人受損害者，應返還其利益，民法第179條前段定有明文。又無權占有他人之土地，可能獲得相當於租金之利益，為社會通常之觀念，故如無權占有他人之房屋，加害人應返還之不當得利之範圍，為相當於租金之利益（最高法院97年度台上字第294號判決意旨參照）。次按，城市地方房屋之租金，以不超過土地及其建築物申報總價年息百分之十為限，土地法第97條定有明文。而依土地法施行法第25條規定，土地法第97條規定之土地價額係指法定地價而言。再依土地法第148條規定，土地所有權人依土地法所定申報之地價為法定地價。另依土地法第105條規定，同法第97條之規定，於租用基地建築房屋均準用之。又基地租金之數額，除以基地申報地價為基礎外，尚須斟酌基地之位置，工商業繁榮之程度，承租人利用基地之經濟價值及所受利益等項，並與鄰地租金相比較，以為決定（最高法院68年度台上字第3071號判決意旨參照）。準此，城市地方建築基地之租金，應以土地申報地價年息百分之十為限。至於相當於租金不當得利之酌定，除以租約約定之租金數額為審酌標準外，並應斟酌該土地之位置，工商業繁榮之程度，承租人利用該土地之經濟價值及所受利益等項，並與鄰地租金相比較，以為決定。經查，被告無權占用系爭土地興建系爭建物，業經認定如前，則原告請求被告給付系爭建物占用系爭土地部分，所獲得相當於租金之不當得利，自屬有據。本院審酌系爭土地位在桃園市龍潭區之郊外，除有被告搭建鐵皮構造之系爭建物租賃予葉伯紅使用外，其餘部分則為空地或作種植蔬菜等植物使用，周遭均為偏遠山坡地，經濟價值非鉅，有勘驗筆錄及現場照片存卷可參（本院卷19至31頁、91至96頁、141至143頁、174至184頁）。本院自得以土地法第105條、第97條作為本件計算不當得利之參考標準，並認以系爭土地之申報地價10％之計算租金較為合理。上訴人所占用範圍及面積，如附圖所示編號A、B之面積分別為72.94平方公尺、2.25平方公尺，合計75.19平方公尺，系爭土地於109年1月之申報地價為每平方公尺344元，原告之應有部分為2分之1（本院卷17、51頁）。則就原告應有部分而言，被告每月受有相當於租金之利益應為108元【（計算式：（344元×10％×75.19平方公尺÷12月）×1/2＝108元，元以下四捨五入】，故原告請求被告給付自110年1月1日起至110年7月31日止，7個月相當於租金不當得利共756元（計算式：108元×7月＝756元），及自民事變更聲明暨追加起訴狀繕本送達翌日起即111年3月27日（本院卷148頁，111年3月16日寄存送達，於111年3月26日發生送達效力），至返還系爭建物所占用土地之日止，按月給付原告108元，為有理由，應予准許。逾此範圍之請求，即屬無據，不應准許。　　　
五、末按給付無確定期限者，債務人於債權人得請求給付時，經
    其催告而未為給付，自受催告時起，負遲延責任。其經債權
    人起訴而送達訴狀，或依督促程序送達支付命令，或為其他
    相類之行為者，與催告有同一之效力；遲延之債務，以支付
    金錢為標的者，債權人得請求依法定利率計算之遲延利息；
    應付利息之債務，其利率未經約定，亦無法律可據者，週年
    利率為百分之五，民法第229條第2項、第233條第1項本文、
    第203條分別定有明文。本件原告請求被告給付相當租金之
    不當得利，核屬無確定期限之債務，是原告請求自民事變更
    聲明暨追加起訴狀繕本送達被告翌日即111年3月27日（本院
    卷148頁，111年3月16日寄存送達，於111年3月26日發生送
    達效力）起至清償日止，按週年利率百分之五計算之利息，
    即屬有據。　
六、綜上所述，原告依民法第767條第1項規定，請求被告如主文
    第1項所示拆除系爭建物及返還所坐落土地部分；另依民法
    第179條規定請求被告給付如主文第2項所示金額及利息，均
    有理由，應予准許。逾此範圍之請求則無理由，應予駁回。
七、本判決所命被告返還土地之價額未逾50萬元，給付不當得利
    部分因屬附帶請求，不併計訴訟標的價額，爰依民事訴訟法
    第389條第1項第5款、第2項規定依職權宣告假執行。原告雖
    就上開部分陳明願供擔保請准宣告假執行，其聲請僅係促請
    法院上開職權宣告假執行之發動，自無庸另為准駁之諭知。
    至原告其餘假執行之聲請，因訴之駁回而失所附麗，併予駁
    回。
八、本件事證已臻明確，兩造其餘攻擊防禦方法及所提證據，經
    本院斟酌後，核與判決不生影響，爰不逐一論述。
九、訴訟費用負擔之依據：民事訴訟法第79條。
中　　華　　民　　國　　111 　年　　8 　　月　　10　　日
                  民事第二庭    法　官　林其玄
以上正本係照原本作成。
如對本判決上訴，須於判決送達後20日內向本院提出上訴狀。如
委任律師提起上訴者，應一併繳納上訴審裁判費。
中　　華　　民　　國　　111 　年　　8 　　月　　10　　日
                                書記官　陳佩伶